臺灣高等法院民事裁定
111年度家抗字第43號
抗  告  人  Ａ０１  
上列抗告人因與相對人Ａ０２（已歿）間返還提存物聲明異議事件
，對於中華民國111年4月11日臺灣士林地方法院110年度家事聲
字第13號裁定提起抗告，本院裁定如下： 
    主  文
抗告駁回。
抗告費用由抗告人負擔。
    理  由
一、本件聲請及抗告意旨略以：伊前依原法院108年度司家全字
    第11號裁定（下稱系爭假扣押裁定），以原法院提存所108
    年度存字第1385號提存事件為債務人即相對人Ａ０２（已歿）
    提存新臺幣（下同）100萬元為擔保金（下稱系爭提存事件
    ）後，向原法院民事執行處（下稱執行法院）聲請對相對人
    為假扣押之強制執行（案列原法院108年度司執全字第386號
    ，下稱系爭執行事件）。嗣伊與相對人間離婚等訴訟，因相
    對人於民國109年11月25日過世，離婚部分視為終結，其餘
    財產分配部分則經伊撤回起訴，該訴訟已全部終結，伊併聲
    請撤銷系爭假扣押裁定確定，相對人財產由伊及兩造所生未
    成年子女即第三人甲○○、乙○○（下合稱兩造子女）共同繼承
    ，相較於相對人遭系爭執行事件假扣押之財產並無減少，故
    相對人之繼承人並無因假扣押之執行受有損害，應認應供擔
    保原因已經消滅，伊得依民事訴訟法第104條第1項第1款規
    定，請求裁定返還系爭提存事件擔保金100萬元，司法事務
    官以110年度司家聲字第19號裁定（下稱原處分）駁回伊之
    聲請，復經原裁定駁回伊之異議，均有違誤，爰提起抗告請
    求廢棄原裁定，並准返還系爭提存事件所提存之擔保金100
    萬元等語（未繫屬本院部分，即關於同上法條第1項第2款部
    分，不予贅述）。
二、按應供擔保之原因消滅者，法院應依供擔保人之聲請，以裁
    定命返還其提存物，民事訴訟法第104條第1項第1款定有明
    文。前開規定，於其他依法令供訴訟上之擔保者準用之，並
    為同法第106條所明定。因釋明假扣押之原因而供之擔保，
    係擔保債務人因假扣押所應受之損害，故必待無損害發生，
    或債權人本案勝訴確定，或就所生之損害已經賠償時，始得
    謂供擔保之原因消滅（最高法院53年度台抗字第279號裁定
    意旨參照）。
三、經查：　　
　㈠抗告人前以其對相對人1,000元萬元之夫妻剩餘財產分配請求
    權有難以受償之虞，向原法院聲請系爭假扣押裁定獲准，而
    以系爭提存事件提供100萬元為擔保金提存後，向執行法院
    聲請假扣押執行事件，扣押相對人所有坐落臺北市○○區○○○
    路0段000巷0號0樓之00、0樓之00房地等不動產，及其所有
    之存款及投資金額共計296萬4,129.3元等情，業據抗告人陳
    述明確，並提出系爭假扣押裁定、系爭提存事件提存書、執
    行法院執行命令、假扣押強制執行資料為證（見原法院司家
    聲字卷第13-15、21頁、本院卷第17、33-35、37-61頁），
    堪予認定。
　㈡抗告人主張嗣因相對人死亡，其對相對人所提本案即請求離
    婚等事件，關於裁判離婚部分視為終結，其餘部分則經合法
    撤回，本案訴訟已經終結，其並聲請裁定撤銷系爭假扣押裁
    定確定，又向執行法院聲請撤回上開假扣押執行程序等語，
    亦據提出執行法院撤銷執行之執行命令、原法院110年度司
    家全聲字第3號撤銷假扣押裁定暨確定證明、原法院民事庭1
    10年1月21日士院擎家泰109年度婚字第137號函為憑（見原
    法院司家聲字卷第23-29頁、本院卷第63頁），堪認屬實。
　㈢抗告人進而主張相對人死亡後，遺產由其及兩造子女繼承，
    相對人遺產相較遭前述假扣押執行之財產並無減少，足認相
    對人並無因而受有損害，本件假扣押之應供擔保原因消滅云
    云，惟查，假扣押所提供之擔保金，乃預為債權人本案訴訟
    敗訴時，債務人可能因假扣押而受損害之賠償而設，而本件
    債權人即抗告人對債務人即相對人所提起系爭假扣押裁定之
    本案訴訟即前述離婚事件中關於夫妻剩餘財產分配債權部分
    ，係經抗告人撤回而終結，已如前述，足認抗告人並未獲得
    該本案訴訟之勝訴判決確定，又相對人之前述不動產、存款
    及投資等既經執行法院依系爭假扣押裁定實施假扣押之執行
    ，於查封期間即可能發生其對上開財產不得即時處分或動用
    之損害，例如額外之利息支出等，自不能僅以相對人遭扣押
    之財產與抗告人等全體繼承人繼承取得相對人遺產相較並無
    減少，即謂相對人全無受有損害之可能，是抗告人基上理由
    主張本件假扣押之應供擔保原因消滅云云，顯非可採。此外
    ，抗告人並未釋明相對人確實無損害發生，或就相對人所生
    之損害已經賠償，而此部分損害賠償請求權應由其全體繼承
    人因繼承而取得，揆諸前揭說明，抗告人主張系爭假扣押裁
    定之應供擔保原因消滅，其得依民事訴訟法第104條第1項第
    1款規定請求返還擔保金云云（見本院卷第15頁），因與上
    開規定要件不合，當非可採。
四、綜上，原裁定維持原處分駁回抗告人返還系爭提存事件提存
    物聲請，而駁回抗告人之異議，於法並無不合。抗告意旨指
    摘原裁定不當，求予廢棄，為無理由，應予駁回。
五、據上論結，本件抗告為無理由，爰裁定如主文。
中　　華　　民　　國　　111 　年　　6 　　月　　30　　日
                  家事法庭
                      審判長法  官  張靜女
                            法  官  朱漢寶
                            法  官  范明達
正本係照原本作成。
本裁定除以適用法規顯有錯誤為理由外，不得再抗告。如提起再
抗告，應於收受送達後10日內委任律師為代理人向本院提出再抗
告狀。並繳納再抗告費新臺幣１千元。
中　　華　　民　　國　　111 　年　　6 　　月　　30　　日
  　　　　　　　　　　　　　書記官  余姿慧